【裁判字號】    89,交易,867
【裁判日期】    900508
【裁判案由】    公共危險等
【裁判全文】
臺灣高雄地方法院刑事判決                        八十九年度交易字第八六七號
    公  訴  人  臺灣高雄地方法院檢察署檢察官
    被      告  甲○○
右列被告因公共危險案件，經檢察官提起公訴（八十九年度偵字第二○四五一號），
本院判決如左：
    主  文
甲○○服用酒類不能安全駕駛動力交通工具而駕駛，處有期徒刑參月，如易科罰金，
以參佰元折算壹日。緩刑貳年。
被訴過失重傷害部分公訴不受理。
    事  實
一、甲○○明知服用酒類導致無法安全駕駛，竟於民國八十九年九月七日二十一時三
    十分許，於某不詳地點，飲用臺灣瓶裝啤酒三、四瓶後，在呈現平衡感與判斷力
    障礙度升高，顯已達不能安全駕駛動力交通工具之狀況下，竟於同日二十三時五
    十五分許，駕駛車牌號碼ＶＭ－六二六八號自用小客車，沿高雄市○○區○○路
    由南往北方向行駛，途經中山一路與七賢二路口交岔路口時，因不勝酒力而操控
    失當，尚未行至交岔路口中心處時，即搶先左轉，致擦撞對向由乙○○所騎乘之
    車牌號碼ＹＴＹ－八三八號輕型機車，乙○○因而人車倒地，受有第四、五頸椎
    骨折合併脊髓挫傷等傷害（過失重傷害部分已撤回告訴，詳見後述）。經警據報
    前來現場處理，並於翌日零時許對甲○○施以酒精濃度檢測，測得其呼氣之酒精
    濃度為每公升零點六零毫克。
二、案經訴由高雄市政府警察局新興分局報請臺灣高雄地方法院檢察署檢察官偵查起
    訴。
    理  由
壹、被訴公共危險部分：
一、訊據被告甲○○固坦承於前開時、地因駕駛車牌號碼ＶＭ－六二六八號自小客車
    ，未注意汽車左轉彎時，應行至交岔路口中心處左轉，致與告訴人乙○○所騎乘
    上開機車發生擦撞，經警據報前往處理，並施以酒精測試結果，所測得之酒精濃
    度為每公升零點六零毫克等事實，惟辯以：查獲當時其神智清楚云云。然查：
  (一)按刑法上所謂「服用酒類不能安全駕駛動力交通工具」，觀察重點在於酒精對於
    駕駛人在交通工具高速動力運轉狀況下，維持身心整體應變能力的影響，而酒精
    對於人體的影響，在經驗科學上並不限於徹底麻醉身心，當血液酒精濃度（一般
    稱為呼氣酒精濃度的二百倍至二百三十倍）過高而造成酒精中毒時，即使只是每
    公升一百毫克（換算呼氣酒精濃度約為每公升零點五毫克），也足以影響駕駛安
    全，且肇事率為一般正常人之十倍，業經法務部八十八年五月十八日法八八檢字
    第○○一六六九號函宣告週知，且按就醫學文獻所知，酒精對人體造成之影響，
    於呼氣時酒精濃度達每公升零點二五毫克（約合體內血液中酒精濃度五○ＭＧ＼
    ＤＬ或零點零五％）即會輕度中毒，造成輕度協調功能降低；呼氣酒精濃度達每
    公升零點五毫克時（約合體內血液中酒精濃度一○○ＭＧ＼ＤＬ或零點一％）屬
    輕到中度中毒症狀，出現反應較慢、感覺減低、影響駕駛之狀況；呼氣酒精濃度
    達每公升零點七五毫克（約合體內血液中酒精濃度一五○ＭＧ＼ＤＬ或零點一五
    ％）時出現思考改變、個性行為改變等中毒症狀；又飲酒後一小時許，其體內血
    液酒精濃度可達最高，分有行政院國軍退除役官兵輔導委員會臺北榮民總醫院八
    十八年八月五日（八八）北總內字第二六八六八號函文、八十八年十月二十六日
    （八八）院賓文廉字第一三四○七號臺灣高等法院函中臺北醫學院附設醫院精神
    科主任蔡尚穎「酒精對人體生理與行為之影響」一文可據。前開函文供作刑事訴
    追之依據，所採認定基準並不違背公知的經驗法則，故如生活上客觀經驗已不能
  確保駕駛人穩定而有效操控動力交通工具，自屬法律所要規範之對象，與駕駛人
    自身主觀認定有無喝醉、神智是否清楚無必然關連。
  (二)被告為警查獲時其吐氣所含酒精成份測試已高達零點六零毫克，高於前揭標準甚
    多，其發生肇事之危險性，顯已高出一般人，並有酒精濃度測試單及舉發違反道
    路交通管理事件通知單各一紙在卷可證（參警卷第五頁、第七頁）。雖被告辯以
    其肇事當時其並未喝醉，神智仍然清楚，惟依據前揭說明，被告所辯尚不影響本
    案犯罪事實之判斷。
三、核被告甲○○所為，係犯刑法第一百八十五條之三之服用酒類致不能安全駕駛動
    力交通工具而駕駛罪。審酌被告酒醉後駕車，嚴重危害其他用路人交通安全，惟
    其犯後態度甚佳，且已與告訴人達成和解等一切情狀，量處如主文所示之刑，並
    諭知易科罰金之折算標準。再按修正前刑法第四十一條易科罰金之折算標準，業
    經總統於九十年一月十日公布為現行刑法第四十一條第一項前段，並於同年月十
    二日生效，依刑法第二條第一項前段從新從輕原則，應依修正後刑法第四十一條
    第一項前段之規定對於被告最為有利。又被告前未曾受有期徒刑以上刑之宣告，
    有臺灣臺灣高雄地方法院檢察署刑案資料查註紀錄表及臺灣高等法院被告全國前
    案紀錄表各一份在卷可憑，是被告素行良好，故認被告經此偵審教訓後，當知所
    警惕，信無再犯之虞，本院認所宣告之刑罰以暫不執行為適當，併宣告緩刑二年
    ，以啟自新。
貳、被訴過失傷害部分：
一、公訴意旨另以：被告甲○○於八十九年九月七日二十三時五十五分許，駕駛車牌
    號碼ＶＭ－六二六八號自用小客車，沿高雄市○○區○○路由南往北方向行駛，
    途經中山一路與七賢二路口交岔路口時，因不勝酒力而操控失當，尚未行至交岔
    路口中心處時，即搶先左轉，致擦撞對向由乙○○所騎乘之車牌號碼ＹＴＹ－八
    三八號輕型機車，乙○○因而人車倒地，受有第四、五頸椎骨折合併脊髓挫傷等
    傷害，因認被告另涉有刑法第二百八十四條第一項後段過失重傷害罪嫌。
二、按告訴乃論之罪，告訴人於第一審辯論終結前得撤回其告訴；又告訴乃論之罪，
    其告訴經撤回者，應諭知不受理之判決，刑事訴訟法第二百三十八條第一項及第
    三百零三條第三款分別定有明文。
三、本件公訴人認被告涉有右揭過失重傷害罪，依同法第二百八十七條之規定，須告
    訴乃論，茲據告訴人於本院審理時，具狀撤回其告訴，依前揭刑事訴訟法之規定
  ，自應諭知不受理之判決，爰判決如主文第二項所示。
丙、據上論斷，應依刑事訴訟法第二百九十九條第一項前段、第三百零三條第三款，
    刑法第二條第一項前段、第一百八十五條之三、第四十一條第一項前段、第七十
    四條第一款，罰金罰鍰提高標準條例第一條前段，判決如主文。
中      華      民      國    九十      年      五      月      八      日
                                  臺灣高雄地方法院交通法庭
                                      法    官  張 維 君
右正本證明與原本無異。
如不服本判決，應於判決送達後十日內，向本院提出上訴狀。
                                      書 記 官  趙 美 玲
中      華      民      國    九十      年      五      月      八      日
附錄本判決論罪之法條：
刑法第一百八十五條之三
服用毒品，麻醉藥品、酒類或其他相類之物，不能安全駕駛動力交通工具而駕駛者，
處一年以下有期徒刑、拘役或三萬元以下罰金。


司法院資訊處製作；財團法人民間司法改革基金會備份。
